【裁判字號】    97,交聲,67
【裁判日期】    970522
【裁判案由】    違反道路交通管理處罰條例聲明異議
【裁判全文】
臺灣苗栗地方法院交通事件裁定          97年度交聲字第67號
移送機關    交通部公路總局新竹區監理所苗栗監理站
異  議  人
即受處分人  甲○○  52歲民.
                    國民身分證.
上列受處分人因違反道路交通管理處罰條例案件，對於交通部公
路總局新竹區監理所苗栗監理站民國97年3月20日所為之處分（
竹監苗字第裁54-Z2A003406號裁決書），聲明異議，本院裁定如
下：
    主  文
異議駁回。
    理  由
一、按汽車駕駛人，駕駛汽車發生故障不能行駛，不設法移置於
    無礙交通之處，或於移置前，未依規定在車輛前、後適當距
    離樹立車輛故障標誌或事後不除去者，處1500元以上3000元
    以下罰鍰，道路交通管理處罰條例第59條定有明文；次按汽
    車行經高速公路及快速公路，行駛中車輛機件發生故障，妨
    害交通未能即時移置於無礙交通處所者，除應予拖、吊、移
    置、保管、處理外，並應予以舉發處罰，高速公路及快速公
    路交通管制規則第25條第1 項第4 款亦有明定；再按汽車行
    駛高速公路及快速公路前，應妥為檢查車輛，在行駛途中不
    得缺水、缺電或缺燃料之情形；汽車在行駛途中，因機件故
    障或其他緊急情況無法繼續行駛時，應滑離車道，在路肩上
    停車待援；汽車行駛高速公路及快速公路汽車行駛於高速公
    路、快速道路或設站管制之道路，不遵使用限制、禁止、行
    車管制及管理事項之管制規則，除前二項外，其他違反管制
    規定之行為，處駕駛人新臺幣600 元以上1200元以下罰鍰；
    前三項之行為，本條例有較重之處罰規定者，適用該規定，
    高速公路及快速公路交通管制規則第14條第1 款、第15條前
    段及道路交通管理處罰條例第33條第3 項、第5 項分別定有
    明文。
二、原處分機關意旨略以：異議人甲○○於民國96年12月28日8
    時20分許，駕駛車號LX-0678 號自用小客車，行經國道一號
    北上97公里處，因「車輛拋錨停車不設法移置於無礙交通之
    處」違規，經內政部警政署國道公路警察隊第二警察隊警員
    當場舉發。嗣異議人於應到案日期內陳述不服，經向原舉發
    機關查證屬實，爰依道路交通管理處罰條例第59條規定，裁
    處異議人罰鍰新臺幣（下同）2000元，於法並無不合。
三、異議意旨略以：異議人於上開時間行經該處，因車輛油量不
    足拋錨於車道上，因：1.拖救車人員未依高速公路小型車輛
    拖救服務契約駕駛人注意事項二辦理、乘人之危敲竹槓，若
    依服務契約辦理，定可迅速拖救移置。2.警察未就拖吊費主
    持公道似有偏坦拖救業者之嫌。3.異議人始終在現場急於設
    法移置車輛。4.警察第一次掣單舉發違規內容，經質疑後再
    更改違規內容，其舉發違規內容瞬間轉折，足見掣單之草率
    ，且變更之違規事實仍與實情有別，為此聲明異議，請求撤
    銷罰單免罰云云。
四、經查：
（一）異議人甲○○駕駛車號LX-0678 號自用小客車，於96年12
      月28日8 時20分許，行經國道一號北上97公里處，有車輛
      因油量不足拋錨於內線車道上之事實，為異議人所自承，
      且有前述舉發違反道路交通管理事件通知單、內政部警政
      署國道公路警察隊第二警察隊97年2 月4 日公警二交字第
      0970270173號書函各1 份在卷可參，佐以本件舉發員警於
      本院97年5 月15日庭呈之現場照片2 紙，則此部分事實，
      應堪認定。
（二）異議人雖以上開情詞置辯，惟依證人即本件到場執行拖吊
      人員乙○○於本院調查時具結證稱：「到現場後內線有拋
      錨車，當時車輛很多上下班時間，車輛後面沒有放故障標
      誌，我就拿我車上的安全椎，放在故障車後面五十公尺處
      ，放好後，我就問異議人說車輛何問題，車子可能沒有油
      ，他問我說拖吊要多少錢，我說不會超過一千八，然後這
      樣子太貴，他說一千元，我說不可能，我說按高公局這樣
      規定不可能，他說要打電話叫人送油來，他一直打電話，
      我就在後面拿指揮棒幫他警戒，過了十分鐘警察就來了，
      就強制排除，我就幫忙拖吊到旁邊。」、「（到警察來之
      前有多少時間？）十幾分鐘。」等語（見本院97年5 月15
      日調查筆錄）；復經證人即本件原舉發警員丙○○到庭具
      結證稱：「指揮中心通報我們國道一號北上97公里處有故
      障車，請我們去排除，經通報我到現場，有一、二十分鐘
      ，我到現場後，看到拖吊車在拋錨車前方，而拋錨車後方
      有放安全椎，我說車子在內線很危險，高速公路速度很快
      ，異議人說他在監理站上班，我說與這無關，我說要趕快
      排除，他說不要，我說不行，按規定拋錨車要趕快排除否
      則要負責的，所以我就叫拖吊車將車輛拖到旁邊。」、「
      （一般遇到故障車如果沒有拖離現場，是否當場舉發？）
      不會，本件是叫他拖吊，他不願意，收費要依高工局的規
      定，我們也會視情況而定，他沒有把大家的生命視為一回
      事，我有勸他說趕快拖吊走，他不願意，他說他在監理站
      上班。」等語（見同上訊問筆錄），準此，足認異議人確
      於車輛熄火後停在內側車道達十幾分鐘之久，而有未儘速
      予以移置於無礙交通處所違規之事實。
（三）又異議人自稱係因車輛油量不足拋錨於車道上，足見異議
      人已有於行駛高速公路前未妥善檢查車輛水、電或燃料等
      情形而冒然駕駛之可咎之處，而其駕駛車輛在車輛往來頻
      繁、車速頗快之高速公路上發生故障後，理應儘速予以移
      置於無礙交通處所，以避免隨時有來車撞擊發生事故之虞
      ，該規定除為保障駕駛人自身安全外，更係兼顧其他用路
      人之行車安全，縱使拖吊業者有乘人之危敲竹槓之行為，
      亦得於事後檢具資料向主管單位檢舉，然異議人竟置其他
      用路人之安全於不顧，逕與拖吊業者在高速公路內側車道
      爭執，未儘速將車輛移置於無礙交通處所，故原處分機關
      依上開規定，裁處罰鍰2000元，並無不當，本件聲明異議
      為無理由，應予駁回。
四、據上論斷，應依道路交通管理處罰條例第87條第2 項，道路
    交通案件處理辦法第19條規定，裁定如主文。
中    華    民    國    97    年    5     月    22    日
                      交通法庭  法  官  林卉聆
上正本證明與原本無異。
如不服本裁定應於送達後5 日內向本院提出抗告狀。
                                書記官  楊慧萍
中    華    民    國    97    年    5     月    22    日


司法院資訊處製作；財團法人民間司法改革基金會備份。
